臺灣桃園地方法院民事判決　　　　　　　 96年度訴字第876號
原　　　告　甲○○
訴訟代理人　邱清銜律師
被　　　告　乙○○
上列當事人間請求返還買賣價金事件，於民國96年11月29日言詞
辯論終結，本院判決如下：
    主  文
原告之訴及假執行之聲請均駁回。
訴訟費用由原告負擔。
    事實及理由
一、本件原告起訴主張：
  (一)兩造於民國85年7 月20日簽定房屋土地預定買賣合約書所有
    權讓渡書（下稱系爭讓渡書），由被告將伊前於82年12月6
    日向訴外人祥生建設股份有限公司（下稱祥生公司）承購原
    坐落桃園縣中壢市○○段1507、1508、1509、1509-1地號土
    地上案名為福龍東帝金店別墅A區第18 棟之房屋乙戶，嗣該
    房屋坐落之前開土地經合併分割後，地號改為同段1500-2號
    ，建號為同段2556號（門牌號碼桃園縣中壢市○○路279 號
    ，下稱系爭房屋土地）讓與原告承受，讓渡價金新台幣（下
    同）350 萬元，原告已依約付訖該讓渡價金，屢向被告請求
    依約交付系爭房屋，惟其均以與祥生公司間存有糾紛，故要
    求寬限時間拖延迄今竟已逾10餘年。豈料，日前於原告委託
    律師發函催告被告履約未果時，赫然發現系爭房屋產權已移
    轉至第三人盛強建材有限公司（下稱盛強公司）名下，被告
    已陷於給付不能之情況，原告並以本件支付命令聲請狀繕本
    送達被告視為解除買賣契約之通知，被告應返還讓渡價金
    350 萬元及自85年7 月20日起算之利息。
  (二)斯時被告向原告表示要讓售系爭房屋時，原告曾親自到場勘
    查，並在被告同意降價求售下，原告方同意以350 萬元承受
    ，兩造並無另需補償差額192 萬元之約定。而因被告表示祥
    生公司尚未將系爭房屋之產權移轉至被告名下，故在取得祥
    生公司同意下，兩造同意屆時由祥生公司直接將房屋產權移
    轉與原告，並約定由原告負責貸款繳清積欠祥生公司之買賣
    尾款，惟被告竟屢屢藉辭祥生公司未將房屋產權處理妥適而
    拖延辦理產權移轉，自己卻仍長住在系爭房屋內，而拒不交
    付予原告使用。又被告占用系爭房屋，前經第三人盛強公司
    以鈞院91年度訴字第327 號民事判決訴請遷讓房屋，及後於
    93年間，被告以祥生公司之負責人陳進漢未依約將系爭房屋
    產權移轉與被告，而向臺灣桃園地方法院檢察署提起詐欺告
    訴等情可知，兩造簽訂系爭讓渡書後，被告仍以其為系爭房
    屋權利人自居，被告並未將契約權利移轉予原告，原告自可
    解除買賣契約，並訴請返還其已繳付之價金。為此，爰依民
    法第259 條之規定，提起本件訴訟，並聲明：1.被告應給付
    原告350 萬元，及自85年7 月20日起至清償日止，按週年利
    率5%計算之利息。2.願供擔保，請准為假執行之宣告。
二、被告則以：被告前於82年12月6 日簽訂土地及房屋預定買賣
    契約書，向祥生公司購買其興建之系爭房屋，買賣總價1,90
    0萬元，並約定委託代辦貸款1,250萬元，被告已繳付自備款
    542萬元。嗣兩造於85年7月20日簽訂系爭讓渡書，將被告與
    祥生公司間之買賣契約讓與原告，讓渡價金350 萬元，並約
    定除日後系爭房屋產權及被告讓渡前已繳付之自備款及與前
    手間之買賣契約書權利均歸原告所有外，另約定原告如移轉
    系爭房屋或再轉售第三人時，原告應補足被告已繳自備款與
    讓渡價金之差額即192萬元予被告，此該系爭讓渡書依第3條
    約定並經祥生公司同意，兩造讓渡契約即生法律效力，並祥
    生公司承諾俟系爭房屋坐落土地畸零地完成土地登記時，將
    移轉系爭房屋所有權予原告，顯然被告已將其與祥生公司間
    之買賣契約權利讓與原告並即生效力，該買賣契約衍生之糾
    紛與被告無關，原告本件所為訴求欠缺法律保護要件。又查
    祥生公司及第三人盛強公司曾與原告商議，願在總價款減收
    58萬元，僅再支付1,300 萬元之尾款後，即可將系爭房屋產
    權移轉登記至原告名下，惟協議未成立，且原告又無法在期
    限內補齊未能全額貸款之差額，故原告無法取得系爭房屋產
    權，非可歸責被告，依約原告應向祥生公司求償等情，資為
    抗辯，並聲明：(一)駁回原告之訴及假執行之聲請。(二)如受不
    利判決，願供擔保，請准宣告免為假執行。
三、本件原告起訴主張：兩造於85年7 月20日簽定系爭讓渡書，
    由被告將伊前於82年12月6 日向訴外人祥生公司承購原坐落
    桃園縣中壢市○○段1507、1508、1509、1509-1地號土地及
    其上案名為福龍東帝金店別墅A 區第18棟之房屋乙戶，讓與
    原告承受，讓渡價金350 萬元之情，為被告所不爭執，並有
    原告提出之房屋土地預定買賣合約書所有權讓渡書1 紙為證
    ，原告此部分之主張堪信為真實。
四、原告主張：其已依約付訖該讓渡價金，屢向被告請求依約交
    付系爭房屋土地，惟其均以與祥生公司間存有糾紛，故要求
    寬限時間拖延迄今竟已逾10餘年。豈料，日前於原告委託律
    師發函催告被告履約未果時，赫然發現系爭房屋產權已移轉
    至第三人盛強公司，本件給付已給付不能之情，並提出收據
    1 紙及存證信函影本1 紙為證。然為被告所否認，並以系爭
    房屋及土地之買賣契約權利已讓渡原告，原告應向訴外人祥
    生公司主張，且建商要將房屋登記予原告，但是原告不願意
    付尾款，所以建商就將房屋過戶給第三人等情置辯。經查：
  (一)如前所述，被告已將伊向訴外人祥生公司購買系爭房屋土地
    之權利讓與予原告，原告即取得系爭買賣契約之權利，是原
    告自應依系爭房屋土地買賣契約約定給付買賣價金予出賣人
    祥生公司，並向祥生公司請求將系爭房屋土地之所有權移轉
    登記予其。
  (二)系爭房屋土地之所有權人為訴外人陳慧宗（盛強公司之負責
    人），有土地及建物登記謄本各1 紙附台灣桃園地方法院檢
    察署93年度偵字第4776號偵查卷可稽，並為兩造所不爭執。
    證人陳慧宗於上開偵查案件證稱：「因陳進漢（祥生公司負
    責人）欠我錢，他說沒有錢，只有一批房屋，但是房屋的土
    地財產權還沒有處理好，因此他說請我先出錢把土地買下來
    ，等房子和土地弄好之後，房屋收受的尾款就由我來收，因
    此我就出錢去買土地，土地部分是陳進漢所有，部分是國有
    財產局所有」、「在產權清楚後，我們有通知黃小姐（即本
    件被告）要交屋，是因為黃小姐沒辦法出尾款，所以我們才
    會一直沒有辦法將房屋過戶給黃小姐」之情（參照上開偵查
    卷第41頁至43頁），參酌原告訴訟代理人陳稱：「當初被告
    與建設公司約定貸款是1250萬元，到移轉到第三人名下時，
    透過被告與第三人協商，當時銀行貸款據第三人稱銀行只能
    核准貸款金額750 萬元，所以與被告當初所約定好的條件不
    相符。」（參見96年8 月30日言詞辯論筆錄），顯見被告抗
    辯係因原告未給付尾款致系爭房屋土地無法移轉登記之情，
    應可採信。是原告主張給付不能之事由，係可歸責於原告。
  (三)按債權之讓與，依當事人間之讓與契約，即生債權移轉之效
    力。本件被告於85年7 月20日將系爭房屋土地之買賣契約權
    利讓與原告，原告並依約定交付買賣價金350 萬元予被告，
    上揭權利讓與事實，並經出賣人祥生公司法定代理人陳進漢
    同意，兩造即已履行系爭讓渡契約之給付義務。亦即被告與
    原告訂定系爭讓渡書即生系爭房屋土地買賣契約權利移轉之
    效力。是本件應無原告主張之「被告未將契約權利移轉予原
    告」之情事。
  (四)至於原告主張：被告以祥生公司之負責人陳進漢未依約將系
    爭房屋產權移轉與被告，而向臺灣桃園地方法院檢察署提起
    詐欺告訴，足證被告並未將契約權利移轉予原告之情。惟如
    前所述，系爭房屋土地之買賣契約權利已讓與予原告，被告
    已無任何系爭房屋土地買賣契約之權利，被告縱對外主張伊
    為系爭房屋土地契約權利人，亦為無權利人之主張，並不會
    改變系爭契約權利已讓與原告之事實。
五、綜上所述，被告已將系爭房屋土地之買賣契約權利移轉予原
    告，自無給付不能之情事，是原告解除契約不生效力，故原
    告依解除契約之法律關係，請求被告給付原告350 萬元，及
    自85年7 月20日起至清償日止，按週年利率5%計算之利息，
    為無理由，應予駁回。原告之訴既經駁回，其假執行之聲請
    即無所附麗，應併予駁回。
六、本件事證已臻明確，兩造其餘攻擊防禦方法及其他未經援用
    之證據，經斟酌尚無礙於本院前述之認定，無一一論究之必
    要。
七、結論：原告之訴為無理由，依民事訴訟法第78條，判決如主
    文。
中    華    民    國    96    年     12    月    13   日
                       民事第一庭法　官　吳爭奇
上為正本係照原本作成。
如對本判決上訴，須於判決送達後20日內向本院提出上訴狀。
中　  華　　民　　國　　96　　年　 　12 　 月　　14 　日
                                 書記官  梁麗雲
